臺北高等行政法院判決　　　　　　　　　　　　　　　九十二年度訴字第九三九號
　　　　　　　　　　　　　　　.
　　原　　　告　修倫企業有限公司
　　代　表　人　甲○○
　　被　　　告　財政部臺灣省北區國稅局
　　代　表　人　林吉昌（局長）
　　訴訟代理人　乙○○
右當事人間因營利事業所得稅事件，原告不服財政部中華民國九十二年一月三日台財
訴字第○九一○○六三三八一號訴願決定（案號：第00000000號），提起行
政訴訟。本院判決如左：
　　主  文
原告之訴駁回。
訴訟費用由原告負擔。
　　事  實
一事實概要：緣原告民國（下同）八十四年度營利事業所得稅結算申報案，原申報課
  稅所得額為一七三、四六八元，經被告依擴大書審核定在案，嗣經財政部稽核組查
  獲原告無進貨事實虛報營業成本－進貨費用計一、五一四、○○○元，致短漏報所
  得額，遂將相關證據資料函移被告，據以核定全年所得額為一、五二二、二三一元
  ，除補徵營利事業所得稅三三七、一九○元外；另依所得稅法第一百十條第一項規
  定裁處罰鍰計二六九、七五二元。原告不服，主張當年度申報營業收入二、八九一
  、一二五元，同意按書審純益率百分之六申報全年所得額一七三、四六八元，繳清
  所得稅，並經貴局核定有案，未料被告重新核定之純益率竟高達百分之五二‧六五
  ，超過統一行業標準代號五五九○－九九之同業利潤標準淨利率十二％，顯有不合
  ，又原告並未漏稅，被告加處罰鍰並無依據，申請復查，經被告以九十一年九月二
  日北區國稅法字第○九一○○二五三三二號復查決定，維持原核定，提起訴願，亦
  遭決定駁回，遂向本院提起行政訴訟。
二兩造聲明：原告經通知未於言詞辯論期日到庭，依起狀意旨其聲明及主張為：
　(一)原告聲明：訴願決定及原處分均撤銷。
　(二)被告聲明：駁回原告之訴。
三兩造之爭點：
  原告主張被告重核純益率超過同業利潤標準淨利率，於法未合，又既無漏稅額，被
  告竟予裁罰處分，亦有違誤，是否可採？
　(一)原告主張：
    1.依所得稅法第八十三條第一項規定：「稽徵機關進行調查或復查時，納稅義務
      人應提示有關各種證明所得額之帳簿、文據；其未提示者，稽徵機關得依查得
      之資料或同業利潤標準，核定其所得額。」本件原告八十四年度申報營業收入
      二、八九一、一二五元，同意按書面審查純益率百分之六申報全年所得額一七
      三、四六八元，繳清所得稅，並經被告核定有案。未料，被告重新核定之純益
      率竟高達百分之五十二‧六五元，超過統一行業標準代號五五九○－九九號之
      同業標準淨利率百分之十二，顯已違反前開所得稅法之規定。
    2.最高行政法院（八十九年七月一日改制前為行政法院）三十二年度判字第六號
      判例：「行政官署對於人民有所處罰必須確實證明其違法之事實，倘所提出之
      證據自相矛盾不能確實證明其違法事實之存在，其處分即不能認為合法。」又
      「違章案件之審查，除取其談話筆錄外，仍應進一步調查其補強證據，以查其
      是否與事實相符，藉資加強稅捐稽徵之正確公允，並保護人民權益。」屢經財
      政部函釋通報各稽徵機關有案。本件被告既未查獲原告違章證據，予以裁處罰
      鍰，顯非適法。
  (二)被告主張之理由：
    1.本件原告無進貨事實，虛報營業成本－進貨費用計一、五一四、○○○元，致
      短漏報所得額，核計漏稅額三三七、一九○元，經財政部稽核組及被告臺北縣
      分局查得，有原告於財政部賦稅署稽核組所為之談話筆錄附卷可稽，除補徵營
      利事業所得稅三三七、一九○元外；另依所得稅法第一百十條第一項規定處以
      所漏稅額○‧八倍罰鍰計二六九、七○○元，並無不合。復查時，經函請原告
      於九十一年五月十五日提示帳證備核，該調帳通知書業於九十一年四月十七日
      合法送達原告在案，有送達回執附卷可稽，惟原告逾期未提示帳證供核，致復
      查事項無從審酌，乃予維持。原告不服，提起訴願，經財政部訴願決定除持與
      被告相同之論見外，並以原告八十四年度無進貨事實虛報營業成本－進貨費用
      計一、五一四、○○○元，有原告代表人甲○○於八十八年三月二十三日於財
      政部賦稅署談話筆錄附卷可稽，原告未能舉證前揭筆錄有出諸非自由意志，如
      出於強暴、脅迫、利誘、欺違、羈押或其他不正當之方法所為之具體事證，則
      前開筆錄自得採認系爭違章事實之證據，遂駁回其訴願。
    2.原告仍表不服，復執前詞並主張最高行政法院三十二年度判字第十六號判例「
      行政官署對於人民有所處罰必須確實證明其違法之事實，倘所提出之證據自相
      矛盾不能確實證明其違法事實之存在，其處分即不能認為合法。」又「違章案
      件之審查，除取其談話筆錄外，仍應進一步調查其他補強證據，以察其是否與
      事實相符，藉資加強稅捐稽徵之正確公允，並保護人民權益。」，本件被告既
      未查獲原告違章之證據，而予以裁處罰鍰，顯非適法提起行政訴訟。查原告營
      業性質係以吸收直銷會員賺取佣金之直銷商，核其成本結構內容應無進貨事項
      ，而原告並未能提示相關帳簿憑證俾憑就其業務性質、產品進銷情形等勾稽查
      核；又依原告代表人於筆錄供述資料，「…修倫企業有限公司八十四年度並無
      向其他公司或個人進貨，本公司八十四年度營所稅申報是委託會計事務所代為
      記帳並申報，為何會申報進貨成本一、五一四、○○○元，本人亦不清楚，因
      一時無法提示帳證資料如本人一星期內無法提出進貨一、五一四、○○○元之
      進貨憑證，願依法接受以虛增進貨成本一、五一四、○○○元處理本公司無支
      付貨款而未取得進貨憑證之情形」等語，是原告無進貨事實虛報營業成本－進
      貨費用計一、五一四、○○○元，致短漏報所得額，洵堪認定。參諸最高行政
      法院三十六年度判字第十六號判例「當事人主張事實，應負舉證責任，倘其所
      提出之證據，不足為主張事實之證明，自不能認其主張之事實為真實。」意旨
      ，原告空言主張委無足採，原核定請予維持。
　　理  由
一本件原告經合法通知，未於言詞辯論期日到場，核無行政訴訟法第二百十八條規定
  準用民事訴訟法第三百八十六條所列各款情形，爰依同法準用民事訴訟法第三百八
  十五條第一項前段規定，准被告之聲請，由其一造辯論而為判決，合先說明。
二按「稽徵機關進行調查或復查時，納稅義務人應提示有關各種證明所得額之帳簿、
  文據；其未提示者，稽徵機關得依查得之資料或同業利潤標準，核定其所得額。」
  「納稅義務人已依本法規定辦理結算申報，但對於本法規定應申報之課稅所得額有
  漏報或短報情事，處以所漏稅額兩倍以下之罰鍰。」分別為所得稅法第八十三條及
  第一百十條第一項所明定。又「稽徵機關依據財稅資料中心產出之『營業人取得虛
  設行號進項憑證歸戶清單』資料或其他方式，查獲營利事業使用虛設行號開立之統
  一發票或偽造、變造之統一發票申報扣抵（或退還）營業稅者，除逃漏營業稅部分
  之漏稅罰、行為罰或刑事罰，應依刑法、營業稅法及稅捐稽徵法之規定辦理外，有
  關營利事業所得稅部分，並應依下列規定辦理：（1）經查無進貨事實而係虛增成
  本者，應依所得稅法第一百十條及稅捐稽徵法第四十一條規定辦理。」復為財政部
  七十六年五月二十八日台財稅第七六二一七四六號函所明釋。上開函釋，係財政部
  基於職權所為釋示，未逾越法律規定，自可適用。
三本件原告八十四年度營利事業所得稅結算申報案，原申報課稅所得額為一七三、四
  六八元，經被告依擴大書審核定在案，嗣經財政部稽核組查獲原告無進貨事實虛報
  營業成本－進貨費用計一、五一四、○○○元，致短漏報所得額，遂將相關證據資
  料函移被告，據以核定全年所得額為一、五二二、二三一元，除補徵營利事業所得
  稅三三七、一九○元外；另依所得稅法第一百十條第一項規定裁處罰鍰計二六九、
  七五二元。原告不服，循序申請復查，提起訴願，遞遭決定駁回，復起訴主張被告
  重核純益率超過同業利潤標準淨利率，於法未合，又既無漏稅額，被告竟予裁罰處
  分，亦有違誤，詳如其起訴狀事實欄所載理由等語。
四查原告係六暢國際股份有限公司（下稱六暢國際公司）之直銷商，八十四年度營利
  事業所得稅結算申報，列報營業收入二、八九一、一二五元，係全數屬於向六暢國
  際公司領取之佣金收入，該年度原告並無進貨之事實，卻虛報營業成本─進貨費用
  計一、五一四、○○○元，致短漏報所得額，計漏稅額為三三七、一九○元，案經
  財政部稽核組查獲，此有原告代表人甲○○八十八年三月二十三日在財政部稽核組
  之談話筆錄及稽核報告節略等資料附原處分卷可稽，原告經通知亦迄未能提示帳證
  供核，違章事證明確，被告乃據以核定全年所得額為一、五二二、二三一元，除補
  徵稅額三三七、一九○元外，並按所漏稅額處○．八倍罰鍰計二六九、七○○元（
  計至百元止）（參見原處分卷第四十六頁調查報告表及第五十二頁處分書稿），揆
  諸首揭規定及說明，自無不合。又原告起訴後，既未到庭主張說明，復未提出任何
  對其有利事證，原告所訴，洵不足採。
五綜上說明，本件被告之原處分，核無違誤，訴願決定，予以維持，亦無不合，原告
  起訴意旨，非有理由，應予駁回。
六據上論結，本件原告之訴為無理由，依行政訴訟法第九十八條第三項前段、第二百
  十八條、民事訴訟法第三百八十五條第一項前段，判決如主文。
中　　　華　　　民　　　國　　九十三　　年　　　四　　　月　　　七　　　日
                　　 臺 北 高 等 行 政 法 院   第 四 庭
                                    審 判 長   法  官  王立杰
                                               法  官  胡方新
                                               法  官  黃本仁
右為正本係照原本作成。
如不服本判決，應於送達後二十日內，向本院提出上訴狀並表明上訴理由，如於本判
決宣示後送達前提起上訴者，應於判決送達後二十日內補提上訴理由書（須按他造人
數附繕本）。
中　　　華　　　民　　　國　　九十三　　年　　　四　　　月　　　八　　　日
            　　　　　　　　　  　             書記官  姚國華
